臺灣臺北地方法院民事判決　　　　　　 94年度勞再易字第9號
再審　原告　龍巖人本服務股份有限公司
法定代理人　梁富娟
訴訟代理人　周威良律師
　　　　　　李振林律師
再審　被告　甲○○
　　　　　　乙○○
上列當事人間請求損害賠償事件，再審原告對於本院民國94年5
月11日確定判決提起再審之訴，本院裁定如下：
    主  文
再審之訴駁回。
再審訴訟費用由再審原告負擔。
    理  由
一、按再審之訴，應於30日之不變期間內提起。前項期間，自判
    決確定時起算，判決於送達前確定者，自送達時起算；其再
    審之理由發生或知悉在後者，均自知悉時起算，民事訴訟法
    第500條第1項、第2項前段定有明文。查兩造間損害賠償之
    訴，前經本院93年度勞簡上字第47號（下稱前案）判決再審
    原告敗訴確定（下稱原確定判決），原確定判決已於民國（
    下同）94年5月19日送達於再審原告，再審原告於94年6月17
    日提起本件再審之訴，核與首揭規定相符，自應准許，合先
    敘明。
二、本件再審原告主張：
(一)其於前案審理時具狀陳稱「‧‧‧本件上訴人（即再審被告
    ）」所指到期之佣金，係各該塔位契約、生前契約之契約他
    造，依約繳交分期付款之期款，上訴人始得獲得各該分期款
    之續期佣金。若該等契約他造未給付分期款項；甚或解除各
    該塔位契約、生前契約，至毋庸支付分期款項，則上訴人即
    無由收得所謂之續期佣金。上訴人對該等佣金，原無確定之
    請求權基礎‧‧上訴人率爾提起民事訴訟第246條將來給付
    之訴，允非適法‧‧‧」、「‧‧‧本件有分期付款的情形
    ‧‧‧如果沒有繳，契約就是解除了，是否可以提起將來給
    付之訴，仍有疑問‧‧‧」，而再審被告亦陳稱：「佣金就
    是分期給付‧‧‧客戶已經繳了一年多，已經繳了6、7 萬
    元，一份契約16萬元，不可能不繳而喪失權利，我可以確定
    我的客戶都有續繳‧‧‧」，惟原確定判決就此皆未依民事
    訟訟法第199條之規定為充分之闡明，並就此為隻字片語之
    交代，是原確定判決有民事訴訟法第496條第1項第1款之「
    適用法規顯有錯誤」之再審事由。
(二)又前述之佣金（下稱系爭佣金），係繫於將來不確定發生之
    事實，屬停止條件，於條件成就時，請求權始告確定，而再
    審被告於前案中，始終未為「附條件之聲明」，原確定判決
    就此疑義未曾勾稽即率為判決，亦屬判決不備理由之違背法
    令，同屬民事訴訟法第496條第1項第1款之「適用法規顯有
    錯誤」之再審事由。
(三)再證人吳源從於前案審理時曾證稱：「‧‧‧處長與處長間
    要做協調，7月27日真龍殿被發現的時候‧‧‧才到我這裡
    查證，我只是查證這些單位‧‧‧查證的結果，是屬實的‧
    ‧‧」「‧‧‧公司給我指示，是去查有無潛水，我查了富
    霖處，包含馮碧雲及她的妹妹，我查的範疇內確定有潛水的
    行為，如果沒有潛水，我應該會袒護我的營業處，富霖是我
    的營業處‧‧‧」等語，由此可知再審被告確有潛水之違規
    行為，並違反「業務人員管理辦法」。又本件與涉各相關營
    業處之權益，核與「業務人員管理辦法」第10章第12條之規
    定意旨相符，從而，則令富霖處、鳳巖處兩處長相互協調，
    此即前案第一審被證10之實證10載明兩處處長協調經過，其
    內容亦已敘明「潛水人員甲○○、蔡青印除籍永不錄用‧‧
    ‧」，是再審原告於評議會決議報告書敘載「富霖處應負責
    任“有錯”」，確有所憑。然原確定判決就上述足以影響於
    裁判之重要證物漏未斟酌，率以「‧‧‧況上開評議會之評
    議內容主要係討論富霖處與鳳巖處責任歸屬問題並未討論『
    甲○○誘說他人脫離原單位』之情事，且其結論僅記載『富
    霖處應負責任“有錯”』，並未認定『甲○○誘說他人脫離
    原單位』或『蔡青印有假借麗真名義潛水』等事實，被上訴
    人（即再審原告）之指稱亦非可取」認定，是原確定判決有
    民事訴訟法第436之7條「足以影響於裁判之重要證物漏未斟
    酌」之再審事由，且原確定判決就再審原告之陳述，未為詳
    實交代，亦屬判決不備理由之違背法令。為此，提起本件再
    審之訴。並聲明：(1)原確定判決廢棄。(2)再審被告於原第一
    審之訴駁回。
三、按再審之訴，必須主張原確定判決有民事訴訟法第496條、
    或第497條之情形，以為理由時，始為合法。次按，民事訴
    訟法第496條第1項第1款所謂適用法規顯有錯誤，係指確定
    判決就事實審法院所確定之事實適用法規顯有錯誤而言。所
    謂適用法規顯有錯誤，係指原第二審判決就其取捨證據所確
    定之事實適用法規顯有錯誤而言，不包括判決不備理由及認
    定事實錯誤之情形在內（最高法院78年度台再字第131號、9
    3年度台簡抗字第19號意旨參照）。經查本件再審原告無非
    以原確定判決有「判決不備理由之違背法令，亦為適用法規
    顯有錯誤」及「足以影響於裁判之重要證物漏未斟酌」之再
    審事由，提起本訴。惟依民事訴訟法第496條、第497條之規
    定，「判決不備理由」非屬得提起再審之事由，且揆諸前揭
    說明，判決不備理由，亦與適用法規顯有錯誤有別，尚不得
    據以提起再審之訴。是再審原告主張原確定判決有「判決不
    備理由」之再審事由，提起本件再審之訴，於法不合，不應
    准許，應予駁回。
四、再審原告雖主張原確定判決適用法規顯有錯誤，惟查：
(一)再審原告固於前案中以「將來給付之訴是否合法」為伊抗辯
    之理由，惟原確定判決業於第5項「得心證理由」欄第(一)點
    載明兩造間因契約關係所生之佣金請求權，業因「上訴人（
    即再審被告）與塔位契約或生前契約之對造當事人洽談成功
    、有效成立塔位契約或生前契約時」，而有效成立，並認定
    該未到期佣金，僅因「分期給付期限未屆至，故而尚未到期
    」，且以「該未到期佣金既經被上訴人拒絕，而有縱到期亦
    不獲履行之虞，自有預為請求之必要」為由，認定再審被告
    提起該將來給付之訴合法有據，復載明「況至本院言詞辯論
    終結時均已屆期，亦已無將來給付之問題」等語。是再審原
    告主張原確定判決未審認兩造於前案中關於將來給付之訴之
    主張，係屬適用法規顯有錯誤云云，與事實不符，洵無可取
    。
(二)再審原告復以原審未就前揭將來給付之訴是否合法乙節行使
    闡明權，乃適用法規顯有錯誤云云。惟查再審原告除泛稱原
    審就兩造關於將來給付之訴之主張未行使闡明權外，並未指
    明原審就此有何應行使闡明權而未行使之具體事實，而提起
    再審之訴，應依民事訴訟法第501條第1項第4款表明再審理
    由，及關於再審理由並遵守不變期間之證據，此為必須具備
    之程式。所謂表明再審理由，必須指明確定判決有如何合於
    法定再審事由之具體情事始為相當，倘僅泛言有何條款之再
    審事由，而無具體情事者，仍難謂已合法表明再審事由。既
    未合法表明再審事由，即為無再審之事由，性質上無庸命其
    補正（最高法院61年台再字第137號判例）。是再審原告空
    言主張原審未行使闡明權，亦無可取，遑論原確定判決已認
    定本件再審被告得提起將來給付之訴，已如前述，難認有何
    未行使闡明權情事可言。
(三)又再審原告主張原確定判決未審認證人吳源從之證詞、「業
    務人員管理辦法」之規定與申訴案協調報告及評議會決議報
    告書，有「足以影響於裁判之重要證物漏未斟酌」及「判決
    不備理由之違背法令，亦屬適用法規顯有錯誤」部分：
  (1)按所謂「如就足影響於判決之重要證物，漏未斟酌者」，係
    指當事人在前審程序已經存在並已為證據聲明之證據，前審
    並未認為不重要而忽略證據聲明未為調查，或已為調查而未
    就調查之結果予以判斷，且須足以影響裁判結果而言。又所
    謂漏未斟酌之證物，專指物證而言，不包含人證在內（台灣
    高等法院89年度再易字第116號判決意旨參照）。遑論原確
    定判決已於第5項第(九)點下，以吳源從之證詞「為上訴人所
    否認」、「而證人吳源從亦陳稱不是伊在真龍殿遇到的，伊
    僅係查證潛水的概況」，進而認定「證人吳源從並未親見上
    訴人有何潛水行為，其證詞即非可取」，是本件再審原告指
    稱原確定判決就此漏未審酌，亦無可取。
  (2)次查，原確定判決亦於第五項第(七)點下，就「評議會決議報
    告書」之部分載明：「上開評議會雖經富霖處處長馮碧雲參
    與，但沒有討論‧‧‧後來他們提出要去公評會，其以為公
    司要渠等談，只是後來公司沒有這樣處理。公評會根本沒有
    結論‧‧‧亦據證人馮碧雲結稱在卷可稽」，「足見上開評
    議會議並未通知上訴人到場陳述意見、上訴人之直屬長官鳳
    巖處處長張宇函亦未被要求進場說明、參與評議之人乃係隨
    機抽選、渠等所見資料全係由被上訴人提供等情，為被上訴
    人所不否認，該等評議人員是否能全盤了解或查證事實，即
    非無疑問，上開評議結果自難期客觀公正，且與事實不符，
    尚難僅以前開評議決議遽而認定上訴人甲○○有何誘說他人
    脫離原單位之違規事實」等情，並認該評議內容「主要係討
    論富霖處與鳳巖處責任歸屬問題，並未討論『甲○○誘說他
    人脫離原單位』之情事，且結論記載「富霖處應負責任"有
    錯"」，並未為『甲○○有誘說他人脫離原單位』或『乙○
    ○有假借蔡麗真名義潛水』」之認定。
    足見原確定決亦就「評議會決議報告書」妥為斟酌，並詳實
    記載其心證形成之過程，實無再審原告所云「漏未斟酌」之
    情事，故再審原告據此提起本件再審之訴，亦無理由。
五、綜上所述，再審原告主張原確定決有適用法規顯有錯誤，及
    「足以影響於裁判之重要證物漏未斟酌」為由，提起本件再
    審之訴，顯無理由，爰不經言詞辯論，，以判決駁回之。
六、爰依民事訴訟法第502條、第95條、第78條，判決如主文。
中　　華　　民　　國　　94　　年　　11　　月　　30　　日
                  民事第三庭    審判長法　官　黃莉雲
                                      法　官　鄭佾瑩
                                      法　官　林振芳
以上正本係照原本作成。
本判決不得上訴。
中　　華　　民　　國　　94　　年　　11　　月　　30　　日
                                      書記官  李淑芬
